臺灣宜蘭地方法院刑事判決
110年度交易字第380號
公  訴  人  臺灣宜蘭地方檢察署檢察官
被      告  林永哲


上列被告因過失傷害案件，經檢察官聲請簡易判決處刑（110年
度偵字第2435號），本院認不宜以簡易判決處刑，改依通常程序
審理，判決如下：
    主  文
甲○○犯無駕駛執照駕車因過失傷害人罪，處拘役肆拾日，如易科
罰金，以新臺幣壹仟元折算壹日。
    犯罪事實
一、甲○○曾考領普通小型車駕駛執照，其駕照於民國107年2月3
    日因酒駕逕行註銷（註銷起訖日為107年2月3日至110年2月2
    日），屬無駕駛執照之人。其於109年10月7日21時10分許，
    駕駛車牌號碼000-0000號自用小客車，原應注意在設有禁止
    臨時停車標線處不得臨時停車，而依當時天候陰、夜間有照
    明、柏油路面乾燥無缺陷、無障礙物之情形，並無不能注意
    之情事，竟疏未注意，將車輛停放於址設宜蘭縣○○市○○路0
    段00號復興國中大門口附近之復興路2段由西往東方向劃設
    有禁止臨時停車線之路邊；適乙○○騎乘車牌號碼000-000號
    普通重型機車，自復興國中內駛出時，原應注意前後左右有
    無來車，並應讓行進中之車輛優先通行，而依當時情形並無
    不能注意之情事，其亦疏於注意，復因甲○○停放之自用小客
    車遮蔽林宏璋之視線，林宏璋冒然左轉，丙○○騎乘車牌號碼
    000-000號普通重型機車自復興路2段由西往東方向直行而至
    ，見狀煞閃不及而發生擦撞，致乙○○受有左側橈骨遠端骨折
    、右肩挫傷、左膝擦傷之傷害（丙○○受有傷害部分，詳後述
    公訴不受理部分）。嗣經員警通知車牌號碼000-0000號自用
    小客車之車主，甲○○在有偵查犯罪職權公務員知悉其犯行前
    ，主動向員警坦承肇事並接受裁判。
二、案經乙○○訴由宜蘭縣政府警察局宜蘭分局報告臺灣宜蘭地方
    檢察署檢察官偵查起訴。
    理  由
壹、程序部分
    本判決所引用傳聞證據之證據能力，當事人於本院審理程序
    中均表示同意有證據能力（見本院110年度交易字第380號卷
    【下稱交易卷】第32頁至第34頁）。基於尊重當事人對於傳
    聞證據之處分權，及證據資料愈豐富愈有助於真實發現之理
    念，審酌該等證據作成時並無違法取證或顯不可信之瑕疵，
    以之作為證據應屬適當，依刑事訴訟法第159條之5規定及最
    高法院104年度第3次刑事庭會議決議意旨，認該等證據資料
    均有證據能力。至本判決所引之非供述證據，與本案均有關
    連性，亦無證據證明係實施刑事訴訟程序之公務員以不法方
    式所取得，依刑事訴訟法第158條之4之反面解釋，當有證據
    能力。
貳、實體部分
一、訊據被告甲○○固坦承其於案發時、地停放車牌號碼000-0000
    號自用小客車於上開處所，並有違規停車之過失，以及同案
    被告兼告訴人林宏璋（下稱林宏璋）與告訴人丙○○於案發時
    、地發生事故，並致乙○○受有左側橈骨遠端骨折、右肩挫傷
    、左膝擦傷之傷害等情，然矢口否認有何過失傷害犯行，辯
    稱：我認為我違規停車有阻礙到告訴人丙○○之行車視線，但
    沒有阻礙到林宏璋之行車視線，本件事故發生係因林宏璋騎
    乘機車前行時僅往右查看，未向左看見告訴人丙○○之機車所
    致，而與我違規停車之過失並無因果關係云云。惟查：
　㈠被告甲○○於案發時、地停放車牌號碼000-0000號自用小客車
    於上開處所，並有違規停車之過失；林宏璋與告訴人丙○○於
    案發時、地發生事故，並致乙○○受有左側橈骨遠端骨折、右
    肩挫傷、左膝擦傷之傷害等情，業據被告甲○○於警詢、偵查
    及本院審理中供承在卷（見警卷第1頁至第2頁、本院110年
    度交簡字第571號卷【下稱交簡卷】第25頁至第27頁、交易
    卷第30頁至第31頁、第35頁），核與證人林宏璋、證人即告
    訴人丙○○於警詢及本院訊問中之陳述相符（見警卷第6頁至
    第11頁、交簡卷第25頁至第27頁），並有國立陽明大學附設
    醫院109年10月9日診字第1090025797號診斷證明書1紙（見
    警卷第25頁）、109年11月18日診字第1090029714號診斷證
    明書1紙（見警卷第26頁）、道路交通事故現場圖1份（見警
    卷警卷第30頁至第31頁）、道路交通事故調查報告表㈠、㈡各
    1紙（見警卷第32頁至第34頁）、現場監視器錄影畫面翻拍
    照片1份（見警卷第36頁至第37頁）、現場照片1份（見警卷
    第38頁至第50頁）、證號查詢汽車駕駛人資料1紙（見警卷
    第56頁）、車號查詢汽車車籍資料1紙（見警卷第57頁）、
    車號查詢機車車籍資料2紙（見警卷第59頁、第61頁）在卷
    可稽，足認被告甲○○上開供述與事實相符，此部分之事實，
    首堪認定。
　㈡本件案發經過，業據證人林宏璋於109年10月18日警詢中陳稱
    ：案發當時我自復興路2段77號正門口出來，行經復興路2段
    與該門口交岔路口時，我停下車輛左右查看有無來車，並打
    左轉方向燈，再往前騎一點，再查看左側有無車輛，確定左
    右無來車後，我正想要繼續往前騎，對方就撞了上來等語（
    見警卷第6頁至第7頁）；於109年10月29日、110年2月21日
    警詢中陳稱：我於案發當時沿著復興國中正門口出來時，因
    為被告甲○○之車輛違規停放於紅線上，擋住我左側的視線，
    導致我沒有看到告訴人丙○○所騎乘之車輛而發生本件交通事
    故等語（見警卷第8頁至第11頁），復經本院當庭勘驗現場
    監視器錄影畫面，結果為：
　　⒈畫面中109年10月7日20時44分20秒處可見乙○○騎車停等復
      興國中校門口外之斑馬線上，乙○○之左方有被告甲○○所駕
      駛之自用小客車停放於復興路2段路邊。
　　⒉於20時44分38秒時乙○○頭向左側查看，當時告訴人丙○○之
      車輛位於被告甲○○車輛同向之左後方並向前行駛（如截圖
      照片所示）。
　　⒊於20時44分39秒時乙○○頭往右偏並向前行駛，20時44分41
      秒時乙○○與告訴人丙○○所騎乘之機車發生碰撞，雙方均人
      車倒地。（見交易卷第31頁）
　　觀諸上開勘驗結果所示，林宏璋於案發時、地係先向其左側
    （即被告甲○○所駕駛車輛停放之方向）查看、再向右側查看
    後騎乘機車向前直行而發生本件事故，雖林宏璋於向前行駛
    時係朝右查看而疏未注意告訴人丙○○所行駛之車輛靠近而肇
    致本件事故，然觀林宏璋向左及向右查看之時間間隔僅只1
    秒，且其於向左查看時，被告甲○○所駕駛之車輛即停放於林
    宏璋向左查看之視線範圍，且與告訴人丙○○所騎乘之車輛當
    時位置為同樣方向，而遮蔽告訴人丙○○及林宏璋之視線（如
    交易卷第37頁本院勘驗筆錄附圖所示），告訴人丙○○及林宏
    璋方於案發前未能察覺對方之機車而肇致本件事故，是被告
    甲○○違規停車之過失，自與本件事故之發生有因果關係，至
    為灼然。
　㈢按汽車臨時停車時，應依下列規定：三、設有禁止臨時停車
    標誌、標線處所不得臨時停車，道路交通安全規則第111條
    第1項第3款定有明文。查被告甲○○雖曾考領普通小型車駕駛
    執照，惟於107年2月3日即遭酒駕逕註（註銷期間為107年2
    月3日至110年2月2日），此有證號查詢汽車駕駛人資料在卷
    可稽（見警卷第56頁），惟其既有駕駛車輛經驗，自應知悉
    上述道路交通安全規則規定並予以注意，而依當時天候陰、
    夜間有照明、柏油路面乾燥無缺陷、無障礙物等情，有上開
    道路交通事故調查報告表在卷可查，足見當時並無不能注意
    之情事，且依被告甲○○之智識、能力亦均無不能注意之情形
    ，詎被告甲○○疏未遵守上開規則，於設有禁止臨時停車標線
    處所臨時停車，致林宏璋、告訴人丙○○未能於案發前及時察
    覺對方車輛，肇致本件車禍事故，就本件車禍之發生顯有過
    失；又按行車前應注意之事項，依下列規定：七、起駛前應
    顯示方向燈，注意前後左右有無障礙或車輛行人，並應讓行
    進中之車輛行人優先通行，道路交通安全規則第89條第1項
    第7款亦有明文。林宏璋於自復興國中大門口行駛至復興路2
    段東西向車道路邊停止，欲自路邊向北起駛進入復興路2段
    由東向西之車道時，疏未注意告訴人丙○○騎乘機車沿復興路
    2段由西往東方向行駛而至而肇致本件事故，是林宏璋對於
    本件車禍事故之發生亦與有過失，堪以認定。且交通部公路
    總局車輛行車事故鑑定覆議會鑑定結果同認：「一、林宏璋
    駕駛普通重機車，由閃光紅燈號誌之學校門口起駛，未注意
    左方幹道來車並停讓其先行，為肇事主因。（行駛於行人穿
    越道上有違規定）二、甲○○所駕駛之自小客車，不當停於學
    校門口旁南側劃設有禁止臨時停車線之路邊，有礙行車視線
    ，為肇事次因。（駕照已註銷駕車有違規定）三、丙○○駕駛
    普通重機車，行經閃光黃燈號誌岔路口，直行煞閃不及，無
    肇事因素」，此有該會覆議意見書在卷可稽（見偵卷第15頁
    至第17頁）；至林宏璋雖有上述疏未注意左方幹道來車並停
    讓其先行之過失，惟被告甲○○仍不能執此解免其本件過失責
    任。
　㈣又因被告甲○○上揭過失致林宏璋受有如犯罪事實欄所載之傷
    勢，此有前揭診斷證明書在卷可佐，足認被告甲○○之過失行
    為與林宏璋所受傷害間有相當因果關係。綜上，本件事證明
    確，被告甲○○上開犯行堪以認定，應予依法論科。
二、論罪
  ㈠按刑法總則之加重，係概括性之規定，所有罪名均一體適用
    ；刑法分則之加重，係就犯罪類型變更之個別犯罪行為予以
    加重，成為另一獨立之罪名，道路交通管理處罰條例第86條
    第1項關於汽車駕駛人，行經行人穿越道不依規定讓行人優
    先通行，因而致人受傷或死亡，依法應負刑事責任者，加重
    其刑至2分之1之規定，係就刑法第276條第1項之過失致人於
    死罪、同條第2項之業務過失致人於死罪，同法第284條第1
    項之過失傷害（及致重傷）罪、同條第2項之業務過失傷害
    （及致重傷）罪之基本犯罪類型，對於加害人為汽車駕駛人
    ，於從事駕駛汽車之特定行為時，於行經行人穿越道之特定
    地點，不依規定讓行人優先通行，因而致人受傷或死亡之特
    殊行為要件予以加重處罰，已就上述刑法第276條第1、2項
    ，同法第284條第1、2項各罪犯罪類型變更之個別犯罪行為
    予以加重，而成另一獨立之罪名，自屬刑法分則加重之性質
    （最高法院99年度台非字第198號判決意旨參照）。經查，
    本案事發時被告甲○○考領之合格駕駛執照已遭酒駕逕註等情
    ，有證號查詢汽車駕駛人資料1份在卷可稽，是核被告甲○○
    所為，係犯道路交通管理處罰條例第86條第1項、刑法第284
    條前段之無駕駛執照因過失致人受傷罪。
　㈡聲請意旨認被告係犯刑法第284條前段之過失傷害罪，容有誤
    會，惟因二者基本社會事實同一，爰予以變更起訴法條。
　㈢被告甲○○於員警尚不知車牌號碼000-0000號自用小客車之駕
    駛人為何人時，主動向警員自首為駕駛人而願受裁判，有宜
    蘭縣政府警察局宜蘭分局交通分隊道路交通事故肇事人自首
    情形紀錄表附卷可稽，考量其主動坦承為事故當事人，減省
    司法資源，爰依刑法第62條前段規定，減輕其刑。
三、爰審酌被告甲○○明知其考領之駕照合格駕駛執照已遭酒駕逕
    註，竟仍駕駛自用小客車上路，且因前揭過失造成林宏璋受
    有如犯罪事實欄所載之傷害，實有不該；惟衡以被告甲○○大
    學畢業之智識程度，目前為工地主任，月薪約新臺幣6萬元
    ，已婚，育有1名未成年子女之家庭經濟狀況等一切情狀，
    量處如主文所示之刑，並諭知易科罰金之折算標準。
參、不受理暨不另為不受理之諭知部分
一、公訴意旨另以：被告甲○○於如犯罪事實欄所示之事故中，尚
    致告訴人丙○○受有右肩旋轉肌韌帶斷裂、右肩胛部挫傷、雙
    側踝挫傷、左手第一手指擦傷、右踝部擦傷之傷害。因認被
    告甲○○就此部分亦涉犯刑法第284條前段之過失傷害罪等語
    。
二、按告訴乃論之罪，告訴人於第一審辯論終結前得撤回其告訴
    ，且告訴經撤回者，應諭知不受理之判決，刑事訴訟法第23
    8條第1項、第303條第3款分別定有明文。
三、查被告甲○○涉犯上開過失傷害罪嫌部分，檢察官認係涉犯刑
    法第284條前段之過失傷害罪，依同法第287條規定，須告訴
    乃論。茲告訴人丙○○已於110年11月16日撤回告訴，此有刑
    事撤回告訴狀1紙在卷可稽（見交簡卷第33頁），依前開說
    明，就被告甲○○此部分犯行本應為不受理之判決，惟此部分
    如成立犯罪，與前揭經本院論罪科刑之過失傷害罪部分，有
    想像競合犯之裁判上一罪關係，爰不另為不受理之諭知。
據上論斷，應依刑事訴訟法第299條第1項前段，道路交通管理處
罰條例第86條第1項，刑法第284條前段、第62條前段、第41條第
1項前段，刑法施行法第1條之1第1項，判決如主文。
本案經檢察官張鳳清提起公訴，檢察官張學翰到庭執行職務。 
中　　華　　民　　國　　111 　年　　1 　　月　　28　　日
                  刑事第五庭  法  官  李蕙伶　　　　　
以上正本證明與原本無異。
本判決為第一審判決，當事人如不服本判決，應於收受送達後20
日內向本院提出上訴書狀（須按他造當事人之人數附繕本）；告
訴人、被害人如不服本判決，應請求檢察官於上訴期間內提出上
訴。若有上訴權人均未提出上訴，待判決確定後本件將送檢察署
執行，檢察署將以傳票或命令告知被告有關執行之事宜，被告勿
庸於收到本判決後即前來本院或檢察署繳納易科罰金或進行其他
執行事項。
                              書記官  陳靜宜　　　　　
中　　華　　民　　國　　111 　年　　1 　　月　　28　　日
附錄本案論罪科刑法條：
中華民國刑法第284條
因過失傷害人者，處1年以下有期徒刑、拘役或10萬元以下罰金
；致重傷者，處3年以下有期徒刑、拘役或30萬元以下罰金。
道路交通管理處罰條例第86條
（刑責之加重及減輕）
汽車駕駛人，無駕駛執照駕車、酒醉駕車、吸食毒品或迷幻藥駕
車、行駛人行道或行經行人穿越道不依規定讓行人優先通行，因
而致人受傷或死亡，依法應負刑事責任者，加重其刑至二分之一
。
汽車駕駛人，在快車道依規定駕車行駛，因行人或慢車不依規定
，擅自進入快車道，而致人受傷或死亡，依法應負刑事責任者，
減輕其刑。